【裁判字號】    89,交訴,42
【裁判日期】    891109
【裁判案由】    業務過失致死
【裁判全文】
臺灣士林地方法院刑事判決                          八十九年度交訴字第四二號
    公  訴  人  臺灣士林地方法院檢察署檢察官
    被      告  乙○○
右列被告因業務過失致死案件，經檢察官提起公訴（八十九年度相字第一六０號、八
十九年度偵字第五四九０號），本院判決如左：
    主  文
乙○○從事業務之人，因業務上之過失致人於死，處有期徒刑捌月，緩刑參年。
    事  實
一、乙○○係利禾保麗龍包裝材料股份有限公司之司機，為從事駕駛業務之人，於民
    國八十九年二月二十五日，駕駛車號ＤＱ—０四三二號自小貨車，沿臺北市○○
    ○路由北往南行駛，於同日上午九時三十分許行至延平北路六段、中正路口，待
    轉後欲左轉入中正路時，原應注意汽車行進中駕駛人應注意車前狀況，隨時採取
    必要安全措施。而依當時情形又無不能注意之情事，竟疏於注意及此，而貿然於
    路口管制燈號轉為綠燈時，即加速行駛，迨見於渠車前刻正由北向南正穿越中正
    路口之行人張福得時，不及煞車而撞及張福得，致張福得因撞擊而受有顱內出血
    之傷害，乙○○旋以電話向一一０報警，並向到場處理員警坦承肇事，惟張福得
    經送醫後，仍因傷勢過重不治死亡。
二、案經臺灣士林地方法院檢察署檢察官據報相驗後自動檢舉分案偵查起訴。
    理  由
一、訊據被告乙○○固不否認渠為從事駕駛業務之人，並有於右開時、地駕駛汽車撞
    擊被害人張福得致死等情，惟矢口否認有過失致死犯行，辯稱：當時其車速因才
    剛起步所以很慢，而張福得不遵守交通規則，突然穿越道路方致煞車不及，是為
    本件事故之主因，渠並無違規行為亦無法避免事故之發生，是其應有「信賴原則
    」之適用云云。惟查：
  (一)本件被告肇事致死之被害人為張福得，此有證人即被害人張福得之親屬甲○○於
    警訊所述及內政部警政署刑事警察局八十九年三月二十三日（八九）刑紋字第三
    四八七一號函附指紋比對鑑定結果在卷可稽。又被害人張福得因被告前開肇事行
    為所撞擊，導致因顱內出血傷重不治，亦有臺灣士林地方法院檢察署檢察官相驗
    筆錄、相驗屍體證明書、驗斷書及照片三十幀等在卷可按。至被告確於前開時、
    地肇事等情，則有交通事故談話紀錄表、交通事故調查報告表、臺北市政府警察
    局士林分局八十九年八月二十八日北市警士分刑字第八九六二七六七四００號函
    附現場照片三幀等在卷可按，均堪認為真實。
  (二)按汽車駕駛時，應注意車前狀況，隨時採取必要之安全措施，道路交通安全規則
    第九十四條第三項定有明文。本件案發當時雖係雨天，然未影響視線，並無障礙
    物，此為被告所自承，並核與道路交通事故調查報告表所載相符，是當時並無不
    能注意之情事存在。然據被告所稱：「我看到他時距離只剩下一公尺」、「我車
    當時左轉時確實沒有看到任何人，等我看到行人時已距離太近」、「當時我的視
    線可以看到一百公尺」（參見本院八十九年八月七日訊問筆錄第三頁、第六頁）
    等語以觀，被告在視線良好之情況下，竟遲至與被害人相隔一公尺之距離始發現
    被害人刻正穿越道路，顯見被告當時並未克盡其隨時注意車前狀況並做好安全措
    施之義務，其左轉時為有疏未注意車前狀況之過失，並因發覺時距離已經過近反
    應不及而肇事已屬明甚，而此亦核與臺北市車輛行車事故鑑定委員會鑑定意見相
    符，有該委員會八十九年五月二十二日北鑑審字第八九六０一一四九００號鑑定
    意見書在卷可按。再核以本件肇事地點位在前揭臺北市○○○路○段、中正路口
    之中正路外側車道接近分隔線處，距離道路邊緣約有三點五公尺，則果依被告所
    稱被害人係以通常步行速度行進（參見本院八十九年十月二十六日審理筆錄），
    則步行至肇事點亦需花費數秒時間，而核以被告所自陳：「發現被害人時僅距離
    一公尺」、「是被害人突然出來，且我當時時速不快，否則情形會更嚴重，當時
    被害人的走路速度與一般人相同，我有看到，所以才能在如此短的時間及距離停
    下車來」（參見本院八十九年八月七日訊問筆錄第三頁、八十九年十一月九日審
    判筆錄第四頁）等情以觀，被告當時車速尚在起步階段，並非高速，而所駕車輛
    可在一公尺之距離內煞停，是若被告確盡其注意義務，則當可避免意外之發生，
    所辯係被害人突然衝出來導致渠反應不及等情，不能認為可採。
  (三)被告援引最高法院八十八年度台上字第一八五二號判決意旨，主張應有「信賴原
    則」之適用，惟按前開判決意旨略以：「所謂信賴原則，指行為人在社會生活中
    ，於從事某種具有危險性之特定行為時，如無特別情事，在可信賴被害者或其他
    第三人亦會互相配合，謹慎採取適當行動，以避免發生危險之適當場合，倘因被
    害者或第三人之不適當行動，而發生事故造成損害之結果時，該行為人不負過失
    責任。依此一原則，汽車駕駛人應可信賴參與交通行為之對方，亦將同時為必要
    之注意，相互為遵守交通秩序之適當行為，而無考慮對方將會有違反道路交通規
    則之不當行為義務。故汽車駕駛人如已遵守交通規則且為必要之注意，縱有死傷
    結果之發生，其行為仍難認為有過失」，是依其旨趣，「信賴原則」在交通活動
    之適用，必須符合遵守交通規則及盡必要之注意義務等二要件始足當之。本件被
    告依前開客觀事實，既已足以認定有違反道路交通安全規則所課予注意義務之情
    事，經核即予該等要件為有未符，不能認為有「信賴原則」之適用而可免除其過
    失責任。而被害人不按規定行走人行天橋，貿然穿越馬路，其於事故之發生應認
    為亦同有過失。綜上，本件事證明確，被告犯行洵堪認定，應予依法論科
二、查被告乙○○係利禾公司之送貨司機，業據其供承在卷，為從事駕駛業務之人，
    於執行業務中開車肇事，致人於死，核其所為，係犯刑法第二百七十六條第二項
    業務過失致死罪。而被告於肇事後自行打電話報警前往處理，並向到場處理員警
    坦承肇事不諱，此有臺北市政府警察局士林分局勤務指揮中心車禍處理通訊紀錄
    表、工作紀錄簿、交通事故調查報告表、八十九年二月二十五日十時三十分警訊
    筆錄等在卷可參，其對於未發覺之罪自首而接受本件之裁判，應依刑法第六十二
    條前段之規定減輕其刑。爰審酌被告因一時不注意以致肇事，被害人違規橫越道
    路亦有過失，被告肇事後立即報警並自首犯罪，已與被害人家屬達成和解，有業
    經臺灣板橋地方法院核定之臺北縣中和市調解委員會八十九年四月二十一日八十
    九年民調字第三三四號調解書影本一件在卷足參，犯罪後態度良好，及其品行、
    生活狀況、犯罪所生危害等一切情狀，量處如主文所示之刑。第查被告前未曾受
    有期徒刑以上刑之宣告，此有卷附臺灣高等法院被告全國前案紀錄表一份可按，
    審之被告係因一時疏失涉犯本案，犯後頗有悔意，經此起訴、審判之教訓，當知
    所警惕，信無再犯之虞，本院認前開所宣告之刑以暫不執行為適當，併諭知緩刑
    三年，以啟自新。
據上論斷，應依刑事訴訟法第二百九十九條第一項前段，刑法第二百七十六條第二項
、第六十二條前段、第七十四條第一款，罰金罰鍰提高標準條例第一條前段，判決如
主文。
本案經檢察官徐文豪到庭執行職務。
中      華      民      國      八十九      年      十一    月    九    日
                                    臺灣士林地方法院刑事第一庭
                                            法  官  蕭錫証
右正本證明與原本無異。
如不服本判決，應於判決送達後十日內，向本院提出上訴狀。
                                          書記官
中      華      民      國      八十九      年      十一    月    六    日
附錄本案論罪科刑法條：
刑法第二百七十六條第二項


司法院資訊處製作；財團法人民間司法改革基金會備份。
